【裁判字號】    97,易,1067
【裁判日期】    970822
【裁判案由】    違反著作權法
【裁判全文】
臺灣士林地方法院刑事判決              97年度易字第1067號
公  訴  人  臺灣士林地方法院檢察署檢察官
被      告  乙○○
上列被告因違反著作權法案件，經檢察官提起公訴（97年度偵字
第4941號），被告於本院準備程序期日就被訴事實為有罪之陳述
，經本院合議庭裁定本案改由受命法官獨任以簡式審判程序進行
審理後，判決如下：
    主  文
乙○○意圖銷售而擅自以重製於光碟之方法侵害他人之著作財產
權，處有期徒刑捌月，緩刑肆年。
扣案之電腦主機壹台（內有燒錄機壹台）、重製失敗燒毀之光碟
柒片、附表所示之盜版光碟壹玖陸片、盜版「爸爸閉翳」、「舞
動全城」光碟各壹套、「鐵嘴銀牙」影音光碟肆片，均沒收。
    事實及理由
一、本件犯罪事實及證據除引用檢察官起訴書之記載外，另補充
    如下：
  (一)被告乙○○明知如起訴書附表所示「爸爸閉翳」、「學警出
    更」等視聽著作，為英屬維京群島商群體國際股份有限公司
    臺灣分公司（下稱群體公司）享有在台專屬發行權之物，未
    經著作權人之同意或授權，不得意圖銷售而擅自重製、散布
    及持有，竟於民國96年10月下旬某日起，在其臺北市北投區
    ○○○路2 段284 號2 樓居處，以其所有之電腦連結網際網
    路，以其所申請之「danueswu」帳號，在雅虎奇摩拍賣網站
    上刊登販賣盜版光碟之訊息，待客戶在上開網站競標得標後
    ，被告即提供其臺灣郵政股份有限公司北投豐年郵局000000
    0 號帳號供客戶匯款，並利用其所有扣案電腦主機內之燒錄
    機將其向光碟出租店所承租上開群體公司享有著作權之視聽
    著作擅自重製於光碟，再寄交至顧客指定之地址，以此方式
    牟利。嗣群體公司員工甲○○於97年2 月25日上午11時上網
    發現，而下標購買，並於同年月27日轉帳新臺幣550 元至乙
    ○○前述帳戶，並於同年3 月5 日收到乙○○所寄「爸爸閉
    翳」、「舞動全城」之盜版光碟，而悉上情，遂報警，警於
    97年4 月1 日下午9 時35分，持搜索票在上址搜索，扣得被
    告向影音光碟出租店承租之正版「鐵嘴銀牙」影音光碟4 片
    、電腦主機1 台（內有燒錄機1 台，扣押物品目錄欄誤為內
    有燒錄機2 台）、被告上開存摺1 本、被告重製失敗燒毀之
    光碟7 片（扣押物品目錄欄誤為8 片），及起訴書附表所載
    之盜版光碟196 片。
  (二)上揭犯罪事實，業據被告於本院調查、審理時自承不諱，核
    與起訴書所載之證據相符，並有群體公司所提之授權證明書
    、錄影節目審查合格證明書附於偵查卷可徵。堪認被告所述
    與事實相符。本件事證明確，被告犯行洵堪認定，應依法論
    科。
二、核被告意圖銷售，而未經著作財產權人群體公司之同意，擅
    自重製前開視聽著作於光碟，並上網販售之犯行，係犯著作
    權法第91條第3 項、第2 項之意圖銷售而擅自以重製於光碟
    之方法侵害他人著作財產權罪，其重製後加以散布、持有之
    犯行，為其所犯著作權法第91條第3 項、第2 項罪之低度行
    為，不另論罪。又按刑事法若干犯罪行為態樣，本質上原具
    有反覆、延續實行之特徵，立法時既予特別歸類，定為犯罪
    構成要件之行為要素，則行為人基於概括之犯意，在密切接
    近之一定時、地持續實行之複次行為，倘依社會通念，於客
    觀上認為符合一個反覆、延續性之行為觀念者，於刑法評價
    上，即應僅成立一罪，俾免有重複評價、刑度超過罪責與不
    法內涵之疑慮；學理上所稱「集合犯」之職業性、營業性或
    收集性等具有重複特質之犯罪均屬之，例如經營、從事業務
    、收集、販賣、製造、散布等行為概念者是（最高法院95年
    度台上字第1079號判決參照）。查本件被告意圖銷售而擅自
    以重製於光碟之方法侵害他人著作財產之營業性行為，係在
    密集期間內以相同之方式持續進行，未曾間斷，是此犯行，
    即具有反覆、延續實行之特徵，從而在行為概念上，縱有多
    次擅自重製之舉措，仍應評價認係包括一罪之集合犯而論以
    一罪。公訴人起訴書之犯罪事實雖僅認被告將前揭盜版光碟
    販賣予不特定人之散布犯行，未及被告意圖銷售擅自重製前
    揭盜版光碟之犯行，然檢察官就犯罪事實之一部起訴者，其
    效力及於全部，被告意圖銷售擅自重製盜版光碟之犯行，與
    公訴人起訴之犯罪事實既具有高低度吸收關係之一罪關係，
    依審判不可分之原則，亦應為起訴效力所及，本院自應併予
    審究。爰審酌被告為圖私利而侵害他人著作財產權，忽視智
    慧財產權之規範要求，本不宜寬貸，惟念及被告並無前科（
    臺灣高等法院被告前案紀錄表在卷足稽），素行尚稱良好，
    且犯後坦承犯行，知所悔悟及其犯罪之動機、目的、手段、
    期間、扣案盜版光碟之數量等一切情狀，量處如主文所示之
    刑。再查被告前未曾受有期徒刑以上刑之宣告，此有臺灣高
    等法院被告前案紀錄表份在卷足稽，現為在學學生，因一時
    失慮，偶罹刑典，事後已坦承犯行，深具悔意，又已在網路
    上對告訴人群體公司表示道歉，且與告訴人洽談和解中（業
    據告訴代理人丙○○於本院陳明），經此刑之宣告後，應知
    警惕而無再犯之虞，本院因認暫不執行其刑為當，予以宣告
    緩刑，用啟自新。
三、扣案之電腦主機1 台（內有燒錄機1 台，扣押物品目錄欄誤
    為內有燒錄機2 台）、被告重製失敗燒毀之光碟7 片（扣押
    物品目錄欄誤為8 片），及起訴書附表所載之盜版光碟196
    片，均為被告所有，且為犯本犯行所用或所得之物，應依著
    作權法第98條前段諭知沒收，至被告向影音光碟出租店承租
    之正版「鐵嘴銀牙」影音光碟4 片，雖非被告所有，然為被
    告犯著作權法第91條第3 項所用之物，被告交寄予甲○○之
    盜版「爸爸閉翳」、「舞動全城」之盜版光碟各一套，為被
    告犯著作權法第91條第3 項所得之物，上開各物，雖均非被
    告所有，然分別為被告犯著作權法第91條第3 項所用或所得
    之物，依同法第98條但書之規定，仍應予沒收。至扣案之存
    摺，非被告犯本罪所用或所得之物，自無從諭知沒收。
四、據上論斷，應依依刑事訴訟法第299 條第1 項前段、第273
    條之1 第1 項、第310 條之2 、第454 條第2 項，著作權法
    第91條第3 項、第2 項、第98條，刑法第11條、第74條第1
    項第1 款，判決如主文。
五、本案經檢察官湯偉祥到庭執行職務。
六、如不服本判決，應於收受送達後10日內向本院提出上訴書狀
    ，其未敘述上訴之理由者並得於提起上訴後20日內向本院補
    提理由書（均須按他造當事人之人數附繕本）。
中    華    民    國    97    年    8     月    22    日
                  刑事第三庭  法  官      江翠萍
以上正本證明與原本無異。
如不服本判決，應於收受送達後10日內向本院提出上訴書狀，其
未敘述上訴之理由者並得於提起上訴後20日內向本院補提理由書
（均須按他造當事人之人數附繕本）。
                              書記官      陳慧玲
中    華    民    國    97    年    8     月    25    日
附錄本案論罪科刑法條：
著作權法第91條
擅自以重製之方法侵害他人之著作財產權者，處3 年以下有期徒
刑、拘役，或科或併科新臺幣75萬元以下罰金。
意圖銷售或出租而擅自以重製之方法侵害他人之著作財產權者，
處6 月以上五年以下有期徒刑，得併科新臺幣20萬元以上2 百萬
元以下罰金。
以重製於光碟之方法犯前項之罪者，處6 月以上5 年以下有期徒
刑，得併科新臺幣50萬元以上5 百萬元以下罰金。
著作權法第98條
犯第91條至第93條、第95條至第96條之1 之罪，供犯罪所用或因
犯罪所得之物，得沒收之。但犯第91條第3 項及第91條之1 第3
項之罪者，其得沒收之物，不以屬於犯人者為限。


司法院資訊處製作；財團法人民間司法改革基金會備份。
